【裁判字號】    95,訴,2482
【裁判日期】    951011
【裁判案由】    偽造文書等
【裁判全文】
臺灣臺中地方法院刑事判決              95年度訴字第2482號
公  訴  人  臺灣臺中地方法院檢察署檢察官
被      告  丙○○
選任辯護人  張崇哲律師
            張仕融律師
            江彗鈴律師
上列被告因偽造文書等案件，經檢察官提起公訴（九十五年度偵
字第六三三五號），本院合議庭裁定改依簡式審判程序審理後，
判決如下：
    主    文
丙○○共同連續行使偽造私文書，足以生損害於他人，處有期徒
刑陸月，如易科罰金，以銀元佰元即新台幣玖佰元折算壹日。
如附表所示行動電話服務申請書（含各電信公司收執聯及客戶留
存聯或藍色聯各壹紙）上偽造「戊○○」、「乙○○」、「甲○○」、「己○○」及「丁○○」之署押，均沒收。
    犯罪事實
一、丙○○明知其與某一姓名年籍均不詳、自稱「陳育民」之成
    年男子均未曾取得如附表所示戊○○、乙○○、甲○○、己○○及丁○○等人授權同意申辦門號，且如附表所示行動電
    話服務申請書上（含電信公司收執聯及客戶留存聯或藍色聯
    各一紙）戊○○、乙○○、甲○○、己○○及丁○○等人之
    署押，均係自稱「陳育民」者先於不詳時、地所偽造而為偽
    造之私文書，竟仍與該名自稱「陳育民」者共同基於行使偽
    造私文書、詐欺取財及詐欺得利之概括犯意聯絡，先由丙○○於九十五年三月六日，至位於臺中市○○區○○路二段一
    八六號六樓之五之華輔有限公司（下稱華輔公司），以其為
    「洪紹倫」之名向華輔公司負責人張家榛應徵取得工作，再
    連續於同年月七日及八日，將該名自稱「陳育民」者所交付
    如附表所示偽造戊○○、乙○○、甲○○、己○○及丁○○
    等人署押之「行動電話╱第三代行動電話服務申請書」及「
    行動電話服務申請書」（均一式二聯，前者有交由客戶收執
    之藍色聯各一紙，後者有客戶留存聯各一紙）持向華輔公司
    申辦門號以為行使，致張家榛不疑有他，陷於錯誤，而代為
    向臺灣大哥大股份有限公司（下稱臺灣大哥大公司）、遠傳
    電信股份有限公司（下稱遠傳公司）及和信電訊股份有限公
    司（下稱和信公司）申請核發如附表所示門號卡予丙○○（
    己○○部分則未提出予電信公司，是尚無核發取得門號卡）
    ，而提供通訊服務予丙○○，足以生損害於戊○○、乙○○
    、甲○○、己○○、丁○○等人及華輔公司、臺灣大哥大公
    司、遠傳公司及和信公司對於客戶管理之正確性。嗣丙○○
    取得該等門號卡後，則旋即將該等門號卡交予該名自稱「陳
    育民」者使用撥打，並因此詐欺獲取免費撥打電話之不法利
    益，總計積欠電信費用二百六十三元（丁○○名義、門號為
    0000000000號之行動電話部分）。其後因張家榛
    發現該等「行動電話╱第三代行動電話服務申請書」及「行
    動電話服務申請書」上所留聯絡電話有異，報警處理，始循
    線獲悉上情。
二、案經臺中市警察局第四分局報請臺灣臺中地方法院檢察署檢
    察官偵查起訴。
    理    由
一、訊據被告丙○○對上開犯罪事實供承不諱，復經證人張家榛
    、被害人戊○○、己○○、乙○○及甲○○分別於偵查中證
    述詳實，且有臺灣大哥大公司、遠傳公司及和信公司之行動
    電話服務聲請書、臺灣大哥大公司九十五年九月十八日函附
    基本資料查詢、客戶門號欠費明細資料及聲明書、遠傳公司
    九十五年九月十三日函及和信公司函附聲明書等資料附卷可
    稽，足見被告之自白，核與事實相符。本案事證明確，被告
    上開犯行，堪予認定。
二、核被告所為，係犯刑法第二百十六條、第二百十條之行使偽
    造私文書罪、第三百三十九條第一項之詐欺取財既遂罪（取
    得門號卡部分）及第三百三十九條第二項之詐欺得利既遂罪
    （撥打使用門號卡而積欠電信費用部分）。被告行為後，刑
    法第二十八條關於「實施」之文字雖已修正為「實行」，惟
    此僅為杜爭議，而確定在「實行」概念下之共同參與行為，
    始成立共同正犯之概念，對於共同正犯之處罰規定之規定並
    無不同，是刑法關於共同正犯之處罰規定於新舊法均無不利
    之情形，依刑法第二條第一項前段之規定，應逕行適用被告
    行為時之法律規定，即應適用修正前刑法第二十八條之規定
    論處，而被告與該名自稱「陳育民」之成年男子，就上開犯
    行間，均有犯意聯絡及行為分擔，依修正前刑法第二十八條
    規定，應為共同正犯。其先後偽造如附表所示戊○○、己○○、乙○○、甲○○及丁○○等人之署押之行為，均係偽造
    上開行動電話服務申請書等私文書之階段行為，而偽造私文
    書之低度行為，復均為行使偽造私文書之高度行為所吸收，
    均不另論罪。被告先後二次同時交付多份行動電話服務申請
    書以為行使該等偽造之私文書，係各以一交付之行為而侵害
    多人之法益，為想像競合犯，應依刑法第五十五條規定從一
    重之行使偽造私文書罪處斷。查本件被告行為後，刑法第五
    十六條關於連續犯之規定業已刪除，是被告犯罪後法律已有
    變更，經比較新舊法結果，以被告行為時之規定較有利於被
    告，新法之規定對於被告並無較為有利之情形，自應依刑法
    第二條第一項前段規定，適用修正施行前之刑法第五十六條
    規定論罪，而被告先後二次同時交付多份行動電話服務申請
    書以為行使該等偽造私文書、先後多次詐欺取財既遂及先後
    多次詐欺得利既遂之犯行，均時間緊接，所犯各為構成要件
    相同之罪，顯均係基於概括犯意為之，應依修正前刑法之連
    續犯規定，分別以一行使偽造私文書、詐欺取財既遂罪及詐
    欺得利既遂罪論處，並均加重其刑。查本件被告行為後，刑
    法第五十五條關於牽連犯之規定業已刪除，是被告犯罪後法
    律已有變更，經比較新舊法結果，以被告行為時之規定較有
    利於被告，新法之規定對於被告並無較為有利之情形，自應
    依刑法第二條第一項前段規定，適用修正施行前之刑法第五
    十五條規定論罪，而被告所犯上開連續行使偽造私文書罪、
    連續詐欺取財罪及連續詐欺得利罪三罪間，有方法、目的之
    牽連關係，為牽連犯，應從一重之連續行使偽造私文書罪處
    斷。至原起訴檢察官固未就被告亦有冒用丁○○名義申請取
    得如附表所示被害人丁○○部分之門號卡，並因此積欠電信
    費用而詐欺得利之犯行，惟前揭犯罪事實，既據公訴蒞庭檢
    察官擴張起訴範圍，且與原起訴檢察官已起訴經論罪部分，
    具有連續犯或牽連犯之裁判上一罪關係，本院自當應併予審
    究，附此敘明。爰審酌被告犯罪之動機、目的、手段，又冒
    名取得門號卡之數量非微，被害人及電信公司所受之危害匪
    淺，然實際免費撥打之欠費尚非至鉅，及其於犯罪後業已坦
    承犯行，顯然尚知悔悟之犯罪後態度檢察官於起訴之求刑尚
    嫌過重等一切情狀，量處如主文所示之刑，並諭知易科罰金
    之折算標準，以示懲儆。
三、易科罰金之新舊法比較部分：查被告行為後，罰金罰鍰提高
    標準條例第二條業已刪除，而刑法第四十一條第一項前段關
    於易科罰金之折算標準已由舊法之銀元一百元、二百元、三
    百元修正為新台幣（下同）一千元、二千元、三千元，因屬
    科刑規範事項之變更，其折算標準為裁判時所應諭知，自有
    就新舊法規定比較之必要，經比較新舊法結果，以被告行為
    時之舊法較為有利於被告，新法並無對被告有較為有利之情
    形，是依刑法第二條第一項前段之規定，本件應適用被告行
    為時之舊法即依修正前刑法第四十一條第一項前段、修正前
    罰金罰鍰提高標準條例第二條、現行法規所定貨幣單位折算
    新台幣條例第二條之規定，諭知以銀元三百元即新台幣九百
    元折算一日為易科罰金之折算標準，附此說明。
四、如附表所示行動電話服務申請書上（含電信公司收執聯及客
    戶留存聯或藍色聯各一紙）偽造「戊○○」、「乙○○」、
    「甲○○」、「己○○」及「丁○○」之署押，均屬偽造之
    署押，應依刑法第二百十九條規定，均宣告沒收，至如附表
    所示行動電話服務申請書之申請聯各一紙，雖為被告供犯罪
    所用之物，然已由被告持交華輔公司向各該電信公司行使，
    已非被告所有，而如附表所示行動電話服務申請書之客戶留
    存聯或藍色聯各一紙（詳見申請書確認欄內載明確有上開客
    戶留存聯或藍色聯），固屬被告與自稱「陳育民」者所有，
    因上開犯罪所得之物，然既未予扣案，且為免日後執行之困
    難，是均不予宣告沒收。又扣案諾基亞機型之行動電話一支
    ，固屬被告所有，業據被告供承在卷，然既查無上開扣案物
    確與本案有涉之積極證據，是亦不另為沒收之諭知，附此說
    明。
據上論斷，應依刑事訴訟法第二百七十三條之一第一項、第二百
九十九條第一項前段，刑法第二條第一項前段、修正前刑法第二
十八條、修正前刑法第五十六條、第二百十六條、第二百十條、
第三百三十九條第一項、第二項、第五十五條、第二百十九條、
修正前刑法第四十一條第一項前段，罰金罰鍰提高標準條例第一
條前段、修正前罰金罰鍰提高標準條例第二條，現行法規所定貨
幣單位折算新台幣條例第二條，判決如主文。
中    華    民    國    95    年    10    月    11    日
                  刑事第四庭    法  官  許惠瑜
以上正本證明與原本無異。
如不服本判決，應於送達後十日內向本院提出上訴狀（須附繕本
），上訴於臺灣高等法院臺中分院。
                                書記官  陳佳君
中    華    民    國    95    年    10    月    11    日
附錄法條：
刑法第二百十六條
行使第 210 條至第 215 條之文書者，依偽造、變造文書或登載
不實事項或使登載不實事項之規定處斷。
第二百十條
偽造、變造私文書，足以生損害於公眾或他人者，處 5 年以下有
期徒刑。
刑法第三百三十九條第一項、第二項
意圖為自己或第三人不法之所有，以詐術使人將本人或第三人之
物交付者，處5年以下有期徒刑、拘役或科或併科1千元以下罰金
。
以前項方法得財產上不法之利益或使第三人得之者，亦同。
附表：
編號、被害人即申請名義人及門號、申請書上偽造之署押（枚）
一、戊○○、遠傳公司門號0000000000號、偽造署押各二枚（含
    收執聯及藍色聯各一紙）
二、乙○○、遠傳公司門號0000000000號、偽造署押各二枚（含
    收執聯及藍色聯各一紙）
三、甲○○、遠傳公司門號0000000000號、偽造署押各二枚（含
    收執聯及藍色聯各一紙）
四、丁○○、遠傳公司門號0000000000號、偽造署押各二枚（含
    收執聯及藍色聯各一紙）
五、乙○○、和信公司門號0000000000號、偽造署押各二枚（含
    收執聯及藍色聯各一紙）
六、甲○○、和信公司門號0000000000號、偽造署押各二枚（含
    收執聯及藍色聯各一紙）
七、丁○○、和信公司門號0000000000號、偽造署押各二枚（含
    收執聯及藍色聯各一紙）
八、己○○、臺灣大哥大公司門號不詳、偽造署押各三枚（含收
    執聯及客戶留存聯各一紙）
九、乙○○、臺灣大哥大公司門號0000000000號、偽造署押各三
    枚（含收執聯及客戶留存聯各一紙）
十、丁○○、臺灣大哥大公司門號0000000000號、偽造署押各三
    枚（含收執聯及客戶留存聯各一紙）


司法院資訊處製作；財團法人民間司法改革基金會備份。
